【裁判字號】    89,自,313
【裁判日期】    891130
【裁判案由】    侵占
【裁判全文】
臺灣板橋地方法院刑事判決                          八十九年度自字第三一三號
    自  訴  人  乙○○
    被      告  甲○○
右列被告因侵占案件，經自訴人提起自訴，本院判決如左：
    主    文
甲○○意圖為自己不法之所有，而侵占自己持有他人之物，處有期徒刑貳月。緩刑貳
年。
    事    實
一、甲○○於民國八十八年七月二十八日在臺北縣蘆洲市○○○路○段三十四號，向
    乙○○承租其所有靠行於仁源交通事業有限公司（以下簡稱仁源公司）之車號Ｄ
    Ｚ─七九二號營業小客車乙輛，約定預付押金新臺幣（下同）五千元，租金每日
    六百元，每五日繳付一次，以每月實際天數作為計算標準，雙方並簽訂車輛租賃
    合約書，甲○○於租得該營業小客車後即以之在臺北縣市載客營業。詎甲○○僅
    繳付租金至八十八年十二月二十四日，之後便未再繳納租金，並意圖為自己不法
    之所有，於八十九年二月間將該營業小客車，先停放於台北縣三重市○○街十九
    巷旁直至八十九年九月初，後又將前揭所承租之車輛停放在自己位於台北縣五股
    抽水站旁之工廠內，而將車輛侵占入己拒不返還，乙○○因追討租金無著，遂於
    八十九年七月二十五日寄發存證信函予甲○○，告知其因未繳租金而終止契約，
    並促請其交還租賃車輛，甲○○均置之不理，直至八十九年八月八日乙○○向法
    院提起自訴仍拒不還車。
二、案經乙○○向台灣板橋地方法院提起自訴。
    理    由
一、訊據被告甲○○對其於前揭時地向乙○○承租車號ＤＺ─七九二號營業小客車乙
    輛，及自八十八年十二月二十四日過後即未再繳納租金，亦未返還車輛之事實固
    坦承不諱，惟矢口否認有何侵占該車之不法行為，辯稱：伊有繳付租金至八十八
    年十二月二十四日，未繼續支付租金，伊將車停放路旁時，有告訴自訴人乙○○
    ，伊有收到自訴人存證信函，因自訴人僅要伊還錢，沒說要還車，因伊沒錢所以
    沒還車，且有聯絡自訴人聯絡不到，伊現已還車、還錢，並無侵占該車之意思云
    云。
二、經查，前揭事實業經自訴人乙○○指訴甚詳，並有車輛租賃合約書、八十九年七
    月二十五日蘆洲中原路郵局第一五三號存證信函、被告身份證影本、本票附卷可
    稽。再查，被告向自訴人承租上開營業小客車後，僅支付租金至八十八年十二月
    二十四日，旋即未再繳納，既未主動與自訴人聯絡如何付清所欠租金，復不歸還
    車輛而繼續使用該車，令自訴人追討租金及車輛無著，有自訴人所提出之存證信
    函在卷可稽，被告亦自承有收到存證信函，於本院開庭時仍未返還車輛，復據被
    告於本院開庭時自承在卷（見本院八十九年十月十二日訊問筆錄），而被告八十
    九年二月間將車停於路旁，自訴人於同年七月二十五日發存證信函仍請求被告交
    還車輛，若被告有通知自訴人將車取回，自訴人自當車取回自己開車營業賺取利
    益，焉有任令自己之營業小客車停於路旁置之不理無法開車營業，又無收取租金
    ，而受雙重損失之理，被告所辯：將車停放於路旁有告知自訴人取回云云委無足
    採，此並經自訴人否認指述歷歷在卷。次查，自訴人所提出之存證信函載明請求
    返還車輛並繳清欠款，有存證信函附卷可稽，是被告辯稱：自訴人僅請求還錢云
    云，亦不足採。被告於欠繳租金後，經自訴人催討還車均置之不理，復將車輛停
    放於隱匿處所及自己工廠藏放，於本院開庭時復未將車輛返還，被告主觀上既有
    不繳租金將車據為己用之意圖，客觀上復有實際占有使用該車不還之行為，雖其
    於本院開庭後有將車返還自訴人，並於本院審理時與自訴人達成清償租金之協議
    ，然侵佔罪為即成犯，侵占行為完成後，縱返還侵占物，亦不影響犯罪之成立，
    是被告於本院辯稱已還車、還錢等情，均屬其事後量刑審酌事由，尚難以之阻卻
    其先前之侵占罪責，本件事證明確，被告侵占犯行堪予認定。
三、核被告甲○○所為，係犯刑法第三百三十五條第一項之普通侵占罪。爰審酌被告
    因一時誤念，致罹刑章，其犯罪之動機、目的、手段、知識程度、所生危害，及
    犯罪後已與自訴人達成清償租金之和解（參見本院卷附和解書影本一紙）等一切
    情狀，量處如主文所示之刑，以示懲儆。末查被告前未曾受有期徒刑以上刑之宣
    告，有臺灣高等法院檢察署刑案紀錄簡覆表一紙附卷可稽，其因一時誤念觸法，
    犯後尚知悔過，且已與自訴人和解賠償損失，本院認其經此教訓，當知警惕，而
    無再犯之虞，因認所宣告之刑，以暫不執行為適當，爰併予宣告緩刑二年，以啟
    自新。
據上論斷，應依刑事訴訟法第三百四十三條、第二百九十九條第一項前段，刑法第三
百三十五條第一項、第七十四條第一款，罰金罰鍰提高標準條例第一條前段判決如主
文。
中      華      民      國    八十九    年     十一     月     三十     日
                                           臺灣板橋地方法院刑事第四庭
                   法    官    徐  子  涵
右正本證明與原本無異。
如不服本判決，應於判決送達後十日內向本院提出上訴狀。
                                               書 記 官    彭  麗  紅
中      華      民      國      八十九      年    十一    月    三十    日
附錄本案論罪科刑條文：
刑法第三百三十五條第一項
  意圖為自己或第三人不法之所有，而侵占自己持有他人之物者，處五年以下有期徒
  刑、拘役或科或併科一千元以下罰金。


司法院資訊處製作；財團法人民間司法改革基金會備份。
